【裁判字號】    99,簡上,130
【裁判日期】    990915
【裁判案由】    給付貨款
【裁判全文】
臺灣板橋地方法院民事判決            99年度簡上字第130號
上  訴  人  卓達系統科技有限公司
法定代理人  乙○○
訴訟代理人  丁○○
被  上訴人  富揚資訊股份有限公司
法定代理人  甲○○
上列當事人間請求給付貨款事件，上訴人對於中華民國99年3月
31日臺灣板橋地方法院三重簡易庭99年度重簡字第208號第一審
簡易判決提起上訴，經本院於99年9月1日言詞辯論終結，判決如
下：
    主  文
上訴駁回。
第二審訴訟費用由上訴人負擔。
    事實及理由
壹、被上訴人方面：
一、被上訴人於原審起訴主張：
  (一)上訴人於民國98年8月24日向被上訴人訂購電腦周邊產品一
    批，包含SonicWall PRO 5060保固二年期、SonicWallPRO41
    00保固二年期、SonicWall IPS for PRO 5060二年期授權、
    SonicWall IPS for PRO 4100二年期授權、SSL VPN 2000
    保固二年期、SonicReport V3.0二套，貨款共計新臺幣（下
    同）55萬6,500元。被上訴人並已依約於98年8月31日交付上
    開產品與上訴人，同日上訴人並依訂購單合約約定，交付現
    金30萬元及簽發30天內票期，支票號碼為AA0000000號、發
    票日為98年10月5日、付款人為第一商業銀行公館分行、面
    額為25萬6,500元之支票1紙與被上訴人用以支付貨款。
  (二)詎被上訴人於98年10月5日持該25萬6,500元支票向付款銀行
    提示付款，竟於該日因上訴人帳戶存款不足遭退票，嗣迭經
    催討貨款無著，迄今遲未給付。為此，爰依買賣契約法律關
    係訴請上訴人如數給付上開貨款。
二、對於上訴人抗辯之陳述：
  (一)被上訴人已依約交付上訴人訂購之貨品：
    被上訴人已於98年8月31日，依上訴人簽名回傳之報價單所
    載內容，交付產品與上訴人指定之業主即台灣電力股份有限
    公司（下稱台電公司），當日上訴人公司之負責人也未提出
    任何異議，即簽發前開支票支付系爭貨款，故上訴人如認為
    產品不合約定，當時自可拒收，亦無須簽發支票給被上訴人
    ，顯見被上訴人已依照訂單交貨。
  (二)上訴人不依約支付貨款，自不得享有本件買賣契約後續之維
    修及保固服務：
    依雙方買賣合約及票據法上之發票人責任，上訴人須先付清
    全部買賣價金後，被上訴人方有履行後續維修及保固之義務
    。因之，上訴人簽發用以支付尾款之支票既已於98年10月5
    日遭臺灣票據交換所退票，且退票後被上訴人迄未清償所積
    欠之貨款，則被上訴人並無履行更新軟體之保固義務，上訴
    人辯稱被上訴人未盡更新軟體之保固責任，並提出台電公司
    資訊系統處，於退票後即99年4月12日所發資電收字第09903
    00 6351號函為證，作為拒絕給付尾款之事由，顯係顛倒是
    非。
貳、上訴人方面：
    上訴人於原審未到庭答辯，於本件上訴理由則略以：
一、被上訴人僅給付上訴人報價單中第二項SonicWall IPS for
    PRO 5060 一年授權及第四項SonicWall IPS for PRO 4100
    一年授權，其餘均未給付，故六項商品都有給付不全或未給
    付之瑕疵，致產品根本無法使用。
二、被上訴人並未依約確實履行產品之保固服務及技術支援服務
    ，經上訴人請協力廠商即嘉懋科技股份有限公司（下稱嘉懋
    公司）多次催告被上訴人處理，被上訴人均置之不理，造成
    上訴人公司商譽受損且無法履行與合約業主即台電公司之合
    約，故被上訴人請求其清償所餘貨款25萬6,500元，為無理
    由。
參、原審經審理後准許被上訴人之請求，判決上訴人應給付被上
    訴人25萬6,500元及其法定遲延利息，並依職權宣告假執行
    ，上訴人對此不服，提起本件上訴，並聲明：一、原判決廢
    棄。二、前項廢棄部分駁回被上訴人在第一審之訴。被上訴
    人則聲明駁回上訴人之上訴。
肆、兩造不爭執之事實：
一、上訴人於98年 8月24日（筆錄誤載為31日）向被上訴人購
    買電腦周邊商品，約定總價為55萬6,500元（含營業稅5％）
    ，被上訴人嗣後於同年月31日將商品全部交貨完畢。同日，
    上訴人並依約以現金支付其中貨款30萬元，及簽發支票號碼
    為AA0000000、發票日為98年10月5日、付款人為第一商業銀
    行公館分行、發票人為上訴人公司之支票1紙與被上訴人，
    惟上開支票經提示後，因存款不足於98年10月5日退票。
二、上訴人就上開貨款尚有25萬6,500元並未支付。
伍、兩造爭執之要旨：
一、上訴人主張被上訴人前開交付之貨品與契約不符，故拒付積
    欠之25萬6,500元貨款有無理由？
二、被上訴人就系爭貨品進行軟體更新前，是否有權要求上訴人
    先行付訖系爭25萬6,500元貨款？
陸、法院之判斷：
    按買受人對於出賣人，有交付約定價金及受領標的物之義務
    ，民法第367條定有明文。次按當事人主張有利於己之事實
    者，就其事實有舉證之責任，民事訴訟法第277條定有明文
    。而契約成立後，債務人有依契約內容而為履行之義務；又
    主張常態事實者，就其事實無庸舉證，主張變態事者，應就
    變態事實負舉證義務，此為舉證責任分擔原則。再者，原告
    （即本件之被上訴人）對於自己主張之事實（即起訴事實）
    已盡證明之責後，被告（即本件之上訴人）對其主張於抗辯
    之事實，並無確實證明方法或僅以空言爭執者，當然認定其
    抗辯事實之非真正，而應為被告不利益之裁判；另主張法律
    關係存在之當事人，僅須就該法律關係發生所須具備之特別
    要件，負舉證之責任，至於他造主張有利於己之事實，應由
    他造舉證證明。換言之，原告（即被上訴人）就其所主張發
    生原因之事實，固有舉證之責任，若被告（即上訴人）自認
    此項事實而主張該債權已因清償、抵銷或其他原因而消滅，
    則此清償、抵銷或其他原因之事實，應由被告（即上訴人）
    負舉證之責任（最高法院18年度上字第1679號、2855號及同
    院28年度上字第1920判例意旨參照）。經查：
一、被上訴人交付之貨品符合雙方買賣契約之約定：
  (一)被上訴人主張上訴人於98年8月24日向其訂購電腦周邊產品
    一批，包含SonicWall PRO 5060保固二年期、SonicWallPRO
    4100保固二年期、SonicWall IPS for PRO 5060二年期授權
    、SonicWall IPS for PRO4100二年期授權、SSL VPN2000保
    固二年期、SonicReport V3.0，尚有貨款25萬6,500元未給
    付，此為兩造所不爭，並有報價單、出貨單、發票、面額為
    25萬6,500之支票及臺灣票據交換所（總所）退票理由單各1
    紙（均影本）在卷可稽（見本院98年度司促字第49097號卷
    第3頁至第6頁），堪信為真。
  (二)上訴人辯稱被上訴人應交付約定之六項產品中，僅第二項及
    第四項產品之一年授權有實際給付，其餘產品均未給付或未
    為完全之給付，且未確實依約履行產品之保固服務及技術支
    援服務，致上訴人無法履行與業主台電公司之合約等情，業
    據被上訴人否認，則上訴人自應就該有利於己之事實，負舉
    證之責。上訴人前開抗辯，係以台電公司資訊系統處99年4
    月12日資電收字第09903006351號函1紙、SonicWall IPSfor
     PRO 5060一年期授權書2紙、SonicWall IPS for PRO4100
    一年期授權書2紙、上訴人向原廠SonicWall亞太地區總公司
    Sales AssistantNancy-Wang查證信函1件（均影本，見本院
    卷第6-1頁、第37頁至第40頁）及有證人即協力廠商嘉懋公
    司之負責人丙○○可證為依據。惟查：
  1.台電公司資訊系統處99年4月12日資電收字第09903006351號
    函，其所載內容係要求上訴人於執行99年4月份之定期保養
    工作時，一併完成本案所有設備韌體更新作業，此為系爭貨
    款支票於98年10月5日退票後逾6個月後所發生之情事，故被
    上訴人於斯時是否仍應依約履行保固服務，已非無疑；況上
    開函文所示之「所有設備韌體」，是否即為本件報價單所示
    之六項產品，亦有不明。另依上訴人簽名回傳而生效之報價
    單所示，上訴人所購第一項、第三項、第五項為二年期之保
    固服務，係指保固期間由被上訴人提供軟（報價單誤寫為軔
    ）體更新及硬體保固故障換機之服務，此為無形體之商品，
    而被上訴人已依約於98年8月31日交付保固期間自西元2009
    年8 月1日至2011年7月31日之硬體與軟體保固聲明書與台電
    公司，此有被上訴人庭呈之保固聲明書5份附卷可參（均影
    本，見本院卷第41頁至第43頁），是足徵被上訴人在支票退
    票前並無債務不履行之情事，故自不能徒憑該通知函即認定
    被上訴人有未給付或未為完全給付產品之情事存在。
  2.SonicWall IPS for PRO 5060一年期授權書2紙、SonicWall
    IPS for PRO 4100一年期授權書2紙及上訴人向SonicWall亞
    太地區總上訴人向原廠SonicWall亞太地區總公司SalesAssi
    stant Nancy-Wang查詢之信函，並無法證明上訴人未依約給
    付保價單上所載第二項及第四項產品。反之，卻足以佐證被
    上訴人已依約出貨SonicWall PRO 5060及SonicWallPRO4100
     一年期授權軟體各2套與上訴人，此觀諸上訴人提出，授權
    碼分別為IPVRBPMH、IP495DUR及IP7C9RDX、IP9UDGCD之一年
    期授權書共4紙，及顯示上訴人所購之SonicWall PRO4100、
    50605之軟體到期日為2011年8月31日之查詢信函1件（均影
    本，見本院卷第37頁至第39頁）自明。
  3.另上訴人向原廠SonicWall亞太地區總公司Sales Assistant
    Nancy-Wang查詢之函件中，雖無顯示上訴人有購買SonicWal
     l Report V 3.0中文即時資安報表系統軟體，然該項產品
    業經被上訴人之法定代理人乙○○點收並簽名確認，此有出
    貨單影本1紙在卷可稽（見本院98年度司促字卷第第49097號
    卷第3頁），故上開函件並不足認定被上訴人有債務不履行
    之情事。
  4.又證人丙○○雖證稱伊曾代上訴人打電話給被上訴人之法定
    代理人甲○○，要求被上訴人履行系爭買賣貨品軟體更新之
    服務，卻遭被上訴人所拒等情，然該拒絕之原因，被上訴人
    法定代理人甲○○陳稱：「我確實有收到證人所打的電話來
    要求提供對台電公司設備的軟體更新，但我也告知證人說我
    們與嘉懋公司沒有合約關係，我們的所有的服務是針對上訴
    人公司的買賣合約來執行的，也必須在上訴人支付尾款後，
    我們才會提供後續的保固更新的服務。因為上訴人在98年10
    月5日跳票以後，就避不見面，我們多次催討，上訴人也不
    回應，直到99年4月12日提出要求上訴人作軟體更新服務，
    證人才來找我們要求服務，但是我們公司認為在尾款沒有付
    清之前，我們是沒有辦法協助作這件事情」，而證人丙○○
    亦證稱被上訴人法定代理人甲○○前開所述屬實（見本院卷
    第32頁99年7月23日準備程序筆錄）；從而，上訴人抗辯被
    上訴人未依約履行產品之保固及技術支援服務等情，係為發
    生於系爭支票遭退票後6個月後之事實，應可認定。則斯時
    ，被上訴人是否仍有依約履行保固及更新軟體服務之義務，
    並非無疑已如前述，故綜觀證人丙○○之證言，亦無法證明
    被上訴人有何債務不履行之事實甚明。
  5.綜上，上訴人所提證據均不能認定被上訴人未依約交付其所
    購產品，及其後未確實履行保固服務及技術支援服務，故上
    訴人抗辯得拒絕給付系爭買賣價金云云，顯屬無據，並不可
    採。
二、被上訴人有權要求上訴人先付訖全部貨款後，再就系爭買賣
    貨品進行軟體更新：
  (一)按解釋契約，應於文義上及論理上詳為推求，以探求當事人
    立約時之真意，並通觀契約全文，斟酌訂立契約當時及過去
    之事實、交易上之習慣等其他一切證據資料，本於經驗法則
    及誠信原則，從該意思表示所根基之原因事實、主要目的、
    經濟價值、社會客觀認知及當事人所欲表示之法律效果，作
    全盤之觀察，以為判斷之基礎，不能徒拘泥字面或截取書據
    中一二語，任意推解致失其真意（最高法院98年台上字第19
    25號判決意旨參照）。次按因契約互負債務者，於他方當事
    人未為對待給付前，得拒絕自己之給付，但自己有先為給付
    之義務者，不在此限，民法第264條第1項亦定有明文。
  (二)經查，依上訴人簽名回傳之報價單所載內容，可知交付貨款
    及提供保固、軟體更新服務約定均各為兩造之主給付義務，
    雖雙方並未約定何方有先為給付之義務，惟報價單上載交貨
    期限自報價日起10天內；付款方式第一次交易NT＄30萬付現
    ，餘款開立30天內支票付清；保固期限自2009年9月1日至20
    11年8月31日、保固期提供軟（合約誤寫為軔）體更新及硬
    體保固故障換機；則探求當事人立約時之真意，應係賣方即
    被上訴人於訂貨日起10日內應交付軟體與買方即上訴人，上
    訴人則於交貨當時給付現金30萬元，並開立30天內支票與被
    上訴人，至交貨後軟體有更新之必要或硬體故障時，被上訴
    人則有提供保固服務之義務，則在系爭支票於98年10月5日
    遭退票後，且上訴人尚未清償該貨款前，因被上訴人並無先
    為給付保固服務之義務，故其當得主張同時履行抗辯，拒絕
    履行契約約定之保固服務，且其餘貨款25萬6,500元之清償
    期已先於保固責任發生時屆至，故被上訴人要求上訴人先付
    訖25萬6,500元貨款後，再就系爭買賣貨品進行軟體更新，
    即屬有據。準此，上訴人辯稱被上訴人未依約確實履行保固
    服務及技術支援服務，故被上訴人不得向其請求清償所餘貨
    款25萬6,500元云云，於法無據，並非可採。
柒、結論：
一、綜上所述，本件被上訴人主張雙方定有買賣契約，其已依約
    完成交付產品之出賣人義務，故上訴人需先行給付所餘積欠
    貨款25萬6,500元，而後被上訴人方有履行後續更新軟體之
    保固服務等情，核屬有據。上訴人辯稱被上訴人未全部交付
    報價單上所載之六項產品，且未依約確實履行保固與技術支
    援服務，故上訴人得拒絕給付尾款25萬6,500元，並無可取
    。從而，被上訴人依兩造間買賣契約之法律關係，請求上訴
    人給付貨款25萬6,500元及法定遲延利息，為有理由。原審
    判命上訴人如數給付，並依職權宣告假執行，並無違誤。上
    訴意旨指摘原判決不當，求予廢棄改判，為無理由，應予駁
    回其上訴。
二、本案事證已臻明確，兩造其餘主張、陳述及所提之證據或聲
    請調查證據暨攻擊防禦方法，經本院斟酌後，均與本案判斷
    結果無影響，毋庸再予一一審酌，附此敘明。
三、據上論結，本件上訴為無理由，依民事訴訟法第436條之1第
    3項、第449條第1項、第78條，判決如主文。
中    華    民    國    99    年    9    月    15    日
                  民事第一庭    審判長法  官  李世貴
                                      法  官  許瑞東
                                      法  官  黎文德
以上正本係照原本作成。
本判決不得上訴。
中    華    民    國    99    年    9    月    15    日
                                      書記官  趙彬

司法院資訊處製作；財團法人民間司法改革基金會備份。
